臺灣基隆地方法院刑事判決　　　　　　　 94年度訴字第147號
公　訴　人　臺灣基隆地方法院檢察署檢察官
被　　　告　丙○○
上列被告因毒品危害防制條例案件，經檢察官提起公訴（93年度
偵字第4253號），本院判決如下：
    主  文
丙○○幫助持有第一級毒品，處拘役貳拾日，如易科罰金，以參
佰元折算壹日。
    事  實
一、丙○○與甲○係男女朋友關係，甲○與乙○○係多年朋友關
    係，私交甚篤，因乙○○欲施用第一級毒品海洛但無購買管
    道，故以電話向甲○求助，甲○為取得海洛因以供其與乙○
    ○施用，遂與姓名年籍不詳綽號「粗勇」之男子聯繫購買海
    洛因事宜，並搭乘丙○○所駕駛車號5321-JT自小客車至基
    隆市八堵火車站載運乙○○。丙○○明知海洛因為毒品危害
    防制條例第2條第2項第1款所規定之第一級毒品，依同條例
    第11條第2項規定為不得持有之違禁物，竟基於幫助其男友
    甲○持有第一級毒品海洛因之犯意，於民國93年11月12日凌
    晨零時許，駕駛車號5321-JT自小客車，搭載甲○、乙○○
    前往基隆市○○區○○街住安城堡大樓門口，並陪同甲○一
    起進入大樓內，幫助甲○向綽號「粗勇」之男子以新台幣
    5,000之價格購得海洛因1小包（淨重0.68公克），甲○持有
    該包海洛因返回車內途中，於基隆市○○區○○街21號前適
    遇警方盤查，經警當場在車號5321-JT小客車駕駛座椅背置
    物袋內查扣乙○○所有之注射針筒1支，並自甲○身上取出
    前開海洛因1包，而查知上情。
二、案經基隆市警察局第二分局移送臺灣基隆地方法院檢察署檢
    察官偵查起訴。
    理  由
一、認定犯罪事實所憑證據及理由
(一)右揭事實，業據證人乙○○及甲○分別於檢察官偵查中、本
    院審理時詰證歷歷，乙○○於偵查中證稱：車號5321-JT小
    客車上查到的注射針筒是伊的，甲○身上扣到得海洛因是伊
    拿錢請甲○去買，被告和甲○在當天晚上12時開車到八堵火
    車站載伊，快到孝東街才在車上交錢給甲○，是甲○說要五
    千元，錢是伊出的，買來可以大家一起用，是甲○找到孝東
    街去買，伊不認識粗勇等語（見偵查卷第66頁筆錄）。甲○
    於偵查及本院審理證稱：查扣之海洛因、針筒都是乙○○的
    ，乙○○拿五千元叫伊幫他買海洛因，買好還未交給乙○○
    就被警察查獲，海洛因是在住安城堡樓梯口向「粗勇」男子
    購買的等語（見偵查卷第73頁筆錄）；那包海洛因買來要和
    乙○○一起施用等語（見本院94年4月27日審判筆錄第8頁）
    。上開證言核與被告丙○○於偵查中供承其於93年11月11日
    晚上10、11時許開車載乙○○，當時甲○坐伊旁邊，乙○○
    坐駕駛座後面，從八堵載他來基隆愛三路華盛藥房買空針筒
    ，買來要打海洛因。海洛因1包是伊與男友甲○一起去住安
    城堡大廈拿的，那壹包海洛因5000元，是乙○○要買，委託
    甲○去幫他取貨，因乙○○不認識「粗勇」，剛拿到海洛因
    還沒交給乙○○時就被警察查獲，當時海洛因是放在樓梯口
    ，錢放在五樓鞋櫃等語（見偵查卷第9頁筆錄），均無不合
    ，應可信實。
(二)又證人甲○被查獲時所查扣之白色粉末壹包，經送鑑驗結果
    ，送驗白粉含第一級第六項毒品海洛因成分，淨重0.68公克
    ，有法務部調查局調科壹字第320002472 鑑定通知書一份在
    卷可稽。
(三)綜上所述，本件事證明確，被告犯行足堪認定，應與依法論
    科。
二、對於被告辯解，本院之判斷
(一)訊據被告矢口否認有何幫助持有海洛因之行為，辯稱：證人
    甲○當時聲稱要拿錢給朋友，要伊陪同，伊不知證人甲○要
    向他人購買毒品，只是順路載甲○至住安城堡大樓，下樓時
    警察已經在樓下等，到了警局才看見毒品海洛因云云。
(二)惟查：被告既稱是陪甲○去住安城堡拿錢給朋友，不知甲○
    去住安城堡大樓購買毒品海洛因云云，竟然於警詢時已向警
    方供述甲○身上查到的海洛因是乙○○委託甲○去基隆市○
    ○區○○街住安城堡大廈內向一名綽號「粗勇」的男子購買
    ，用五千元買的等語（詳見偵查卷第15至17頁警詢筆錄）；
    且其於本院之上開辯詞，亦與其先前於警詢、偵查中所供述
    之情節歧異矛盾；復與證人甲○、乙○○於偵查中前開證述
    內容鑿枘不入，其上開辯解顯與事實不符，已無可採。雖證
    人甲○於本院審理時證述：伊當時告訴被告住安城堡還錢給
    朋友，被告並不知悉去該處要購買毒品云云。然證人甲○上
    開審判中證言，顯與被告於警詢、偵查中自白及證人乙○○
    於偵查中前開證述內容相異，且與上開事證相違，顯係事後
    迴護被告之詞，尚難採信。
(三)參合前揭論述，被告所辯及證人甲○於本院審理時有利於被
    告之證述，實屬避就卸責、串飾迴護之詞，不足採信。
三、論罪及科刑之理由
(一)核被告丙○○所為，係犯刑法第30條第1項、毒品危害防制
    條例第11條第1項之幫助持有第1級毒品罪。被告以幫助他人
    犯罪之意，參與持有毒品構成要件以外之行為，應依刑法第
    30條第2項幫助犯之規定減輕其刑。
(二)又本次甲○購買之第一級毒品海洛因尚未經施用即為警查獲
    ，則正犯甲○當日行為既未成立施用毒品罪，被告自無成立
    幫助施用罪嫌之餘地，起訴書內證據並所犯法條欄記載被告
    係犯幫助施用第一級毒品罪，與起訴書犯罪事實欄論述被告
    係基於幫助持有之犯意幫助購買海洛因等情不符，顯係誤載
    ，附此敘明。
(三)爰審酌被告幫助他人購買毒品，助長毒品流通，危害國民健
    康甚鉅，被告前無犯罪紀錄素行良好，犯後態度及其犯罪之
    動機、目的、手段、品行、智識程度等一切情狀，量處如主
    文所示之刑，並諭知易科罰金之折算標準，以資懲儆。
(四)末按幫助犯所處罰者，乃其提供助力之行為本身，而非正犯
    實施犯罪之行為，因此幫助犯不適用責任共同之原則，對正
    犯所有供犯罪所用或因犯罪所得之物，勿庸併為沒收之宣告
    （最高法院87年度台上字第3733號、88年度台上字第6234號
    判決參照），是以本件扣案之第1級毒品海洛因1小包（淨重
    0.68公克），爰不予宣告沒收銷燬，附此敘明。
四、不另為無罪判決諭知部分
(一)公訴意旨另以：被告丙○○於同日基於幫助乙○○購買持有
    第一級毒品海洛因之犯意，駕駛其所有5321-JT 號小客車，
    先至基隆市○○路西藥房購買針筒，再至基隆市○○街住安
    城堡大樓，停車於大樓門口，被告丙○○與甲○一起進入大
    樓內，向綽號「粗勇」之不詳男子，以新台幣5000元之價格
    ，購得海洛因1小包 (鑑驗淨重0.68公克)，返回車內，未及
    施用，適遇警方巡邏查獲，並扣得上開海洛因1小包及注射
    針筒1支，因認被告另涉犯刑法第30條第1項、毒品危害防制
    條例第10條第1項之幫助施用第一級毒品罪嫌云云。
(二)公訴人認被告涉有右揭罪嫌，無非以：被告丙○○對於右揭
    犯罪事實於警訊、偵訊中均坦承不諱，並經證人乙○○證述
    明確，復有扣案海洛因1包、針筒1支及法務部調查局鑑驗通
    知書1份附卷可稽，為其論據。訊據被告堅決否認有幫助乙
    ○○施用及幫助持有第一級毒品之故意等語。
(三)按犯罪事實應依證據認定之，無證據不得認定犯罪事實；又
    不能證明被告犯罪或其行為不罰者，應諭知無罪之判決。刑
    事訴訟法第154條第2項、第301條第1項分別定有明文。又按
    刑法上之幫助犯，以正犯已經犯罪為構成要件，故幫助犯無
    獨立性，如無他人犯罪行為之存在，幫助犯即無由成立（最
    高法院60年台上字第2159號判例參照）。
(四)經查：被告於當日雖已搭載證人甲○至住安城堡向「粗勇」
    購得毒品海洛因，惟證人甲○尚未將毒品海洛因交付證人乙
    ○○之際即為警查獲之事實，已據證人甲○、乙○○證述屬
    實，足見證人乙○○持有毒品及施用毒品之行為均尚未著手
    ，應認乙○○此部分之犯行尚屬不能證明；又既認乙○○之
    行為不成立持有第一級毒品及施用第一級毒品罪名，是被告
    丙○○該次幫助乙○○之行為亦不構成犯罪，惟因公訴意旨
    認此部分與與前開有罪部分有裁判上一罪之關係，爰不另為
    無罪之諭知，亦此敘明。
據上論斷，應依刑事訴訟法第299條第1項前段，毒品危害防制條
例第11條第1項，刑法第11條前段、第30條第2項、第41條第1項
前段，罰金罰鍰提高標準條例第2條，判決如主文。
本案經檢察官樊家妍到庭執行職務
中　　華　　民　　國　　94　　年　　5 　　月　　11　　日
                  刑事第一庭審判長法  官  邱志平
                                  法  官  蔡岱霖
                                  法  官  汪梅芬
上正本證明與原本無異。
對於本件判決如有不服，應於收受送達後10日內，向本院提出上
訴書狀，上訴於臺灣高等法院，並按他造當事人之人數附具繕本
。
中　　華　　民　　國　　94　　年　　5 　　月　　12　　日
                                  書記官  賴敏慧
附錄法條：
毒品危害防制條例第11條
持有第一級毒品者，處 3 年以下有期徒刑、拘役或新臺幣 5 萬
元以下罰金。
